臺灣雲林地方法院刑事判決　　　　　　　 99年度訴字第747號
公　訴　人　臺灣雲林地方法院檢察署檢察官
被　　　告　黃宗明
指定辯護人　本院公設辯護人許俊雄
上列被告因違反槍砲彈藥刀械管制條例案件，經檢察官提起公訴
（99年度偵字第4723號），本院判決如下：
    主  文
黃宗明犯非法寄藏可發射子彈具殺傷力之槍枝罪，處有期徒刑
年肆月，併科罰金新臺幣拾萬元，罰金如易服勞役，以新臺幣壹
仟元折算壹日。扣案之改造槍枝壹枝（不含彈匣，槍枝管制編號
：0000000000號）沒收。
    事  實
一、黃宗明明知可發射子彈具有殺傷力之改造槍枝及具有殺傷力
    之子彈，均為槍砲彈藥刀械管制條例列管之物品，未經主管
    機關許可，不得寄藏、持有，竟基於寄藏可發射子彈具有殺
    傷力之改造槍枝及具有殺傷力之子彈之犯意，於民國98年11
    月17日晚間，在雲林縣東勢鄉新坤村友人許盛和（另由臺灣
    雲林地方法院檢察署【下稱雲林地檢署】檢察官偵辦）之住
    處，因許盛和表示其遭檢警查緝，希望將槍枝、子彈暫寄黃
    宗明處，黃宗明念及許盛和對其過往照顧，遂應許盛和之託
    ，將許盛和持有之可發射子彈具有殺傷力之仿SIG SAUER 廠
    P220型半自動改造手槍1 枝（不含彈匣，槍枝管制編號：00
    00000000號）及如附表所示之子彈15顆（其中6 顆具殺傷力
    ），移置藏放在黃宗明所有之車牌號碼9N－6348號自用小客
    車內，以待來日交還許盛和，而非法寄藏上開槍枝及子彈。
    嗣黃宗明駕駛該自用小客車，於99年6 月3 日晚間9 時許，
    在雲林縣褒忠鄉臺19線與158 甲線公路交岔路口，因交通違
    規為警攔查，經警查覺黃宗明駕駛座下有可疑之黑色皮包1
    只，而請其將該皮包拿出，黃宗明因心虛且其另案遭通緝，
    遂將該皮包交付員警後，立即駕車逃逸，嗣經警檢視該皮包
    ，查扣上開改造手槍1 枝及子彈15顆，經採集指紋送內政部
    警政署刑事警察局，比對結果與黃宗明指紋卡之左環指指紋
    相符，始悉上情。
二、案經雲林縣警察局虎尾分局報告雲林地檢署檢察官偵查起訴
    。
    理  由
壹、證據能力部分：
  一按法院或檢察官依刑事訴訟法第208 條規定囑託醫院、學校
    或其他相當之機關、團體為鑑定時，祇須其以言詞或書面提
    出之鑑定報告，符合刑事訴訟法第206 條第1 項、第208 條
    所規定之形式要件，即具有證據能力，此即屬於刑事訴訟法
    第159 條第1 項所稱「法律有規定」之特別情形。而刑事訴
    訟之鑑定，為證據調查方法之一種，係指由具有特別知識經
    驗之人或機關，就特別需要特殊知識經驗之事項，予以鑑識
    、測驗、研判及斷定，供為法院或檢察官認定事實之參考。
    刑事訴訟法第198 條規定：「鑑定人由審判長、受命法官或
    檢察官就下列之人選任一人或數人充之：一、就鑑定事項有
    特別知識經驗者。二、經政府機關委任有鑑定職務者。」，
    第208 第1 項前段規定：「法院或檢察官得囑託醫院、學校
    或其他相當之機關、團體為鑑定」即本此旨。上級檢察機關
    首長基於辦案實務需要，函示指定某類特殊案件之待鑑事項
    ，囑託某一或某些特別具有該項專門知識經驗之機關，予以
    鑑定，並非法所不許（最高法院96年度臺上字第4177號判決
    要旨參照）。而內政部警政署刑事警察局（下稱刑警局）業
    經臺灣高等法院檢察署檢察長概括囑託為有關「槍彈有無殺
    傷力之鑑定」、「指紋之鑑定」等項目之鑑定機關（臺灣高
    等法院檢察署92年10月29日法檢決字第0920214529號函附之
    臺灣高等法院檢察署檢察長概括選任鑑定人或囑託鑑定機關
    〈團體〉名冊參照），故卷附刑警局99年6 月11日刑紋字第
    0990079493號就扣案槍枝指紋比對所出具之鑑定書（含指紋
    卡片影本1 紙）、99年10月5 日刑鑑字第0900000000號槍彈
    鑑驗書、100 年2 月11日刑鑑字第1000011037號函、100 年
    4 月15日刑鑑字第1000038759號函就扣案槍枝及子彈鑑定所
    出具之鑑定書、函文暨照片（見警卷第13頁至第15頁、第16
    頁、偵卷第12頁至第14頁反面、本院卷第36頁至37頁、本院
    卷第59頁至第60頁），係就本件扣得槍枝上採得之指紋比對
    及扣案槍枝、子彈鑑定結果之書面報告，揆諸上開說明，即
    不受刑事訴訟法第158 條之3 及同法第159 條第1 項之限制
    ，自得作為證據。
  二再扣案之改造槍枝1 支（無彈匣）及子彈15顆，係員警因交
    通案件盤查被告黃宗明時，經被告自願交付員警查扣，業據
    被告供承在卷（見本院卷第101 頁正反面至第102 頁），係
    合法取得之證物，且與本案具有關聯性，並經本院審理時依
    法調查、提示，自具證據能力；另卷附之槍枝照片6 張（見
    警卷第10頁至第12頁），純係機器錄製而不涉及人為之意志
    判斷，與傳聞法則所欲防止證人記憶、認知、誠信之誤差明
    顯有別，核與刑事訴訟法第159 條第1 項之要件不符，該項
    證據既無違法取得之情形，且與本案具有關聯性，並經本院
    審理時依法調查、提示，自亦具有證據能力。
貳、認定犯罪事實所憑之證據及理由：
  一上揭犯罪事實，業據被告黃宗明於本院準備程序及審理時坦
    承不諱（見本院卷第48頁反面、第49頁反面、第97頁、第10
    0 頁正反面、第102 頁反面至第104 頁），復有槍枝照片6
    張（警卷第10頁至第12頁）、刑警局99年6 月11日刑紋字第
    0990079493號鑑定書（見警卷第13頁至第15頁）、被告黃宗
    明之指紋卡片影本1 紙（見警卷第16頁）附卷可證，且有改
    造槍枝1 枝、子彈15顆扣案可憑。又上開扣案物經送刑警局
    以檢視法、性能檢驗法及試射法鑑定結果認：「一、送鑑手
    槍1 枝（不含彈匣，槍枝管制編號0000000000），認係改造
    手槍，由仿SIG SAUER 廠P220型半自動手槍製造之槍枝，換
    裝土造金屬槍管而成，擊發功能正常，可供擊發適用子彈使
    用，認具殺傷力。（如照片一～四）二、送鑑子彈15顆，鑑
    定情形如下：(一)1 顆，認係口徑9mm 制式子彈，經試射，可
    擊發，認具殺傷力。（如照片五～六）(二)1 顆，認係非制式
    子彈，由金屬彈殼組合直徑8.9 mm金屬彈頭而成，經試射，
    無法擊發，認不具殺傷力。（如照片七～八）(三)1 顆，認係
    非制式子彈，由金屬彈殼組合直徑8.9 mm金屬彈頭而成，經
    試射，無法擊發，認不具殺傷力。（如照片九～一○）(四)3
    顆，認均係非制式子彈，由金屬彈殼組合直徑9.0 ±0.5mm
    金屬彈頭而成，採樣1 顆試射，可擊發，認具殺傷力。（如
    照片一一～一二）(五)1 顆，認係非制式子彈，由金屬彈殼組
    合直徑9.0 mm金屬彈頭而成，經試射，無法擊發，認不具殺
    傷力。（如照片一三～一四）(六)6 顆，認均係非制式子彈，
    由金屬彈殼組合直徑9.0 ±0.5mm 金屬彈頭而成，採樣2 顆
    試射：1 顆，可擊發，認具殺傷力；1 顆，無法擊發，認不
    具殺傷力。（如照片一五～一六）(七)1 顆，認係非制式子彈
    ，由金屬彈殼組合直徑9.0 mm金屬彈頭而成，經試射，無法
    擊發，認不具殺傷力。（如照片一七～一八）(八)1 顆，認係
    非制式子彈，由金屬彈殼組合直徑9.0 mm金屬彈頭而成，經
    檢視，欠缺底火連桿及底火，認不具殺傷力。（如照片一九
    ～二○）」等情，有該局99年10月5 日刑鑑字第0900000000
    號鑑定書在卷足憑（見偵卷第12至14頁反面），復經該局於
    100 年2 月11日以刑鑑字第1000011037號函補充說明：「…
    有關本局99年10月5 日刑鑑字第0900000000號鑑定書中鑑定
    結果二(六)未試射子彈4 顆（如照片1 、2 ），均經試射結果
    ：2 顆，可擊發，均具殺傷力；2 顆，無法擊發，認不具殺
    傷力。」（見本院卷第36頁至第37頁），再經該局於100 年
    4 月15日以刑鑑字第1000038759號函補充說明：「…有關本
    局99年10月5 日刑鑑字第0900000000號鑑定書鑑定結果二(四)
    中未試射子彈2 顆（如照片1 、2 ），經試射：1 顆，可擊
    發，認具殺傷力；1 顆，無法擊發，認不具殺傷力。」（見
    本院卷第59頁至第60頁），可認扣案之改造手槍1 支（不含
    彈匣）及子彈6 顆均為具有殺傷力之槍、彈甚明。是以被告
    上開任意性自白與事實相符，本件事證明確，被告犯行堪以
    認定，應依法論科。
  二至起訴書雖依據被告於警詢及偵查中之供述，而認被告係於
    99年4 月5 日某時許，在雲林縣東勢鄉往臺西方向某路邊，
    以新臺幣25,000元之代價，向真實姓名、年籍不詳，綽號「
    豆菜」之成年男子購得扣案之改造手槍及15顆子彈後，無故
    持有之。然被告嗣於本院準備程序中，已改口稱：伊之前的
    筆錄是為了替別人掩飾，但是伊太太要生產了，伊不願意再
    替別人頂替，當初伊是在98年11月17日晚間，去該人家中泡
    茶，該人稱警察查緝很嚴，所以將槍枝暫放在在伊那裡，伊
    答應後就把槍枝放在車上沒有拿下來過，直到被警察查獲為
    止等語（見本院卷第48頁反面）。繼於本院審理時被告復具
    體指明該人姓名為「許盛和」（見卷附之刑事聲請狀1 份，
    本院卷第110 頁正反面）等語，並供稱：伊之前在監時，跟
    許盛和分到同一個工廠，許盛和對伊很好，因為許盛和稱遭
    警查緝，所以將槍枝及子彈寄放伊這裡，伊平常都在田裡工
    作，想說警察應該不會注意到伊，就把槍枝、子彈放在車上
    ，開到田裡等語（見本院卷第100 頁正反面、第102 頁反面
    至第103 頁）。而經本院函詢雲林地檢署是否有因被告陳報
    之相關資料而查獲槍枝上手，經雲林地檢署於100 年6 月2
    日以雲檢文孝100 他342 字第15964 號函覆稱：「…被告黃
    宗明所陳報之資料經原承辦檢察官分案偵辦中，相關證人並
    未到案，從而尚未有因被告黃宗明所陳報之資料而查獲槍枝
    上手或防止重大重大危害治安事件發生之情形。…」（見本
    院卷第82頁），足認被告確有將相關資料陳報雲林地檢署。
    查寄藏槍枝及持有槍枝所涉法條相同，刑度並無二致，而若
    「許盛和」係被告所虛捏，則該人自無從查獲，被告即無法
    因供出槍枝來源而獲邀減刑之寬典；又若「許盛和」確有其
    人，惟許盛和並未將槍枝、子彈寄予被告，則此舉更會招致
    許盛和之忿懣，由此觀之，堪認被告應無動機捏造上開許盛
    和囑託寄藏槍枝、子彈之過程。復查卷內並無其他證據，足
    以認定被告確係自真實姓名、年籍不詳，綽號「豆菜」之成
    年男子處購得扣案之改造手槍及子彈等情為真實，是以被告
    於本院審理中改稱係替許盛和寄藏本件改造槍枝及子彈，較
    為可信，應認屬實，併此敘明。
、論罪科刑：
  一被告未經許可寄藏可發射子彈具有殺傷力之改造槍枝及具有
    殺傷力之子彈，核其所為，係犯槍砲彈藥刀械管制條例第8
    條第4 項之非法寄藏可發射子彈具有殺傷力之改造手槍罪，
    及同條例第12條第4 項之非法寄藏子彈罪。被告以同一寄藏
    槍、彈之行為，同時觸犯上開2 罪，為想像競合犯，應依刑
    法第55條規定，從一重之非法寄藏可發射子彈具有殺傷力之
    改造手槍罪論處。
  二爰審酌被告前有販賣毒品、竊盜及預備殺人罪等前科，有臺
    灣高等法院被告前案紀錄表在卷可按，素行並非良好，且其
    未經許可寄藏扣案可發射子彈具有殺傷力之改造槍枝及具殺
    傷力之子彈超過半年，又其寄藏之具有殺傷力之子彈數量共
    計6 顆，數量不少，已對不特定大眾之生命、身體安全構成
    潛在威脅，本不宜過度輕縱，惟慮及其持有上開槍枝及子彈
    期間，未曾持之從事任何不法行為，並非擁槍自重，恃槍為
    非作歹之徒，對社會治安影響程度尚非鉅大，兼衡被告犯後
    坦承犯行，且其經員警盤查即配合交出槍彈，並於本院審理
    中供出槍枝來源，雖未能因而查獲或防止重大危害治安事件
    之發生，惟足認被告應確具悔意，復考量被告自承係因之前
    在獄中深受友人許盛和照顧，念及昔日情誼，不知如何推卻
    而受許盛和之託寄藏槍枝、子彈之犯罪動機，及其父母均已
    過世，其配偶係於臺中戒治所內與其成婚，育有1 子今年1
    月甫出世，尚未滿一歲，被告舅舅會寄錢至戒治所供其花用
    ，而其名下有房產及建地，雖有房貸，惟堪認被告經濟情況
    尚可，且身邊亦有關心被告之親人，家庭之支持力亦足等一
    切情狀，量處如主文所示之刑，併就罰金刑部分，諭知易服
    勞役之折算標準。
  三另刑法第59條之酌量減輕其刑，必於犯罪之情狀，在客觀上
    足以引起一般同情，認為即予宣告法定低度刑期，猶嫌過重
    者，始有其適用。本件辯護人以被告係受友人所託，誤罹重
    典，且其寄藏手槍僅1 支，有殺傷力之子彈僅6 顆（辯護人
    誤稱為5 顆），復供出來源，坦承犯行，犯後態度良好，又
    被告持有槍枝、子彈時間不到一年，亦未持之以犯案，家中
    又有幼子需照顧等情，請求依刑法第59條規定酌減其刑（見
    本院卷第108 頁反面、辯護書）。惟本件被告明知不得非法
    持有槍彈，又其寄藏之數量非少，已如前述，雖未持以犯罪
    ，然攜帶外出，對社會治安自有潛在之危害，難認被告之犯
    罪情狀顯可憫恕；至其犯後態度及家庭狀況，亦僅可於法定
    刑內從輕科刑，尚難認客觀上有何足以引起一般人同情之處
    ，自無從依刑法第59條規定酌減其刑，附此敘明。
  四沒收部分：
    1.扣案之可發射子彈具有殺傷力之改造槍枝1 支（不含彈匣
      ，槍枝管制編號：0000000000號），係槍砲彈藥刀械管制
      條例第4 條第1 項第1 款所稱之槍砲，依同條例第5 條之
      規定，非經中央主管機關許可，不得寄藏、持有，係違禁
      物，不問屬於被告與否，應依刑法第38條第1 項第1 款規
      定沒收之。
    2.扣案附表所示之制式子彈1 顆、非制式子彈14顆，經試射
      結果，其中非制式子彈有8 顆無法擊發，1 顆經檢視，欠
      缺底火連桿及底火，均認無殺傷力，非屬違禁物，自無庸
      宣告沒收；另制式子彈1 顆及非制式子彈5 顆，均認具有
      殺傷力，惟既皆經鑑定試射，不再具有子彈之構造及功能
      ，所餘彈殼已非違禁物，應屬待廢棄之物品，毋庸予以宣
      告沒收，附此敘明。
肆、應適用之法條：
  一刑事訴訟法第299 條第1 項前段。
  二槍砲彈藥刀械管制條例第8 條第4 項、第12條第4項。
  三刑法第11條前段、第55條、第42條第3 項前段、第38條第1
    項第1 款。
本案經檢察官江柏青到庭執行職務。
中    華    民    國   100    年    8     月    10    日
                  刑事第五庭    審判長法  官  吳基華
                                      法  官  張文俊
                                      法  官  段奇琬
以上正本證明與原本無異。
如不服本判決應於收受判決後10日內向本院提出上訴書狀，並應
敘述具體理由；其未敘述上訴理由者，應於上訴期間屆滿後20日
內向本院補提理由書（均須按他造當事人之人數附繕本）。「切
勿逕送上級法院」。
                                      書記官  高培馨
中    華    民    國   100    年    8     月    10    日
附錄本件論罪科刑法條全文：
槍砲彈藥刀械管制條例第8條
未經許可，製造、販賣或運輸鋼筆槍、瓦斯槍、麻醉槍、獵槍、
空氣槍或第4 條第1 項第1 款所定其他可發射金屬或子彈具有殺
傷力之各式槍砲者，處無期徒刑或5 年以上有期徒刑，併科新臺
幣1 千萬元以下罰金。
未經許可，轉讓、出租或出借前項所列槍枝者，處5 年以上有期
徒刑，併科新臺幣1 千萬元以下罰金。
意圖供自己或他人犯罪之用，而犯前二項之罪者，處無期徒刑或
7 年以上有期徒刑，併科新臺幣1 千萬元以下罰金。
未經許可，持有、寄藏或意圖販賣而陳列第1 項所列槍枝者，處
3 年以上10年以下有期徒刑，併科新臺幣7 百萬元以下罰金。第
1 項至第3 項之未遂犯罰之。
犯第1 項、第2 項或第4 項有關空氣槍之罪，其情節輕微者，得
減輕其刑。
槍砲彈藥刀械管制條例第12條
未經許可，製造、販賣或運輸子彈者，處1 年以上7 年以下有期
徒刑，併科新台幣500 萬元以下罰金。
未經許可，轉讓、出租或出借子彈者，處6 月以上5 年以下有期
徒刑，併科新台幣300 萬元以下罰金。
意圖供自己或他人犯罪之用，而犯前二項之罪者，處3 年以上10
年以下有期徒刑，併科新台幣700 萬元以下罰金。
未經許可，持有、寄藏或意圖販賣而陳列子彈者，處5 年以下有
期徒刑，併科新台幣300 萬元以下罰金。
第1 項至第3 項之未遂犯罰之。
附表：扣案之子彈一覽表
┌───┬────┬────┬────┬───────┬───────────┬──────┐
│ 編號 │彈頭直徑│數量    │子彈種類│是否具有殺傷力│鑑定報告              │證據出處    │
│      │        │        │        │              │                      │            │
├───┼────┼────┼────┼───────┼───────────┼──────┤
│ 1    │9mm     │1 顆    │制式子彈│是            │內政部警政署刑事警察局│偵卷第12頁至│
│      │        │        │        │              │99年10月5 日刑鑑字第09│第14頁反面  │
│      │        │        │        │              │00000000號鑑定書      │            │
├───┼────┼────┼────┼───────┤                      │            │
│ 2    │8.9mm   │1 顆    │非制式子│否（無法擊發）│                      │            │
│      │        │        │彈      │              │                      │            │
│      │        │        │        │              │                      │            │
├───┼────┼────┼────┼───────┤                      │            │
│ 3    │8.9mm   │1 顆    │非制式子│否（無法擊發）│                      │            │
│      │        │        │彈      │              │                      │            │
│      │        │        │        │              │                      │            │
├───┼────┼────┼────┼───────┤                      │            │
│ 4    │9.0 ±0.│1 顆    │非制式子│是            │                      │            │
│      │5mm     │        │彈      │              │                      │            │
│      │        │        │        │              │                      │            │
│      │        ├────┼────┼───────┼───────────┼──────┤
│      │        │1 顆    │非制式子│是            │內政部警政署刑事警察局│偵卷第12頁至│
│      │        │        │彈      │              │99年10月5 日刑鑑字第09│第14頁反面、│
│      │        │        │        │              │00000000號鑑定書、內政│本院卷第59頁│
│      │        ├────┼────┼───────┤部警政署刑事警察局100 │至第60頁    │
│      │        │1 顆    │非制式子│否（無法擊發）│年4 月15日刑鑑字第1000│            │
│      │        │        │彈      │              │038759號函            │            │
│      │        │        │        │              │                      │            │
├───┼────┼────┼────┼───────┼───────────┼──────┤
│5     │9.0 mm  │1 顆    │非制式子│否（無法擊發）│內政部警政署刑事警察局│偵卷第12頁至│
│      │        │        │彈      │              │99年10月5 日刑鑑字第09│第14頁反面  │
│      │        │        │        │              │00000000號鑑定書      │            │
├───┼────┼────┼────┼───────┤                      │            │
│6     │9.0 ±0.│1 顆    │非制式子│是            │                      │            │
│      │5mm     │        │彈      │              │                      │            │
│      │        ├────┼────┼───────┤                      │            │
│      │        │1 顆    │非制式子│否（無法擊發）│                      │            │
│      │        │        │彈      │              │                      │            │
│      │        ├────┼────┼───────┼───────────┼──────┤
│      │        │1 顆    │非制式子│是            │內政部警政署刑事警察局│偵卷第12頁至│
│      │        │        │彈      │              │99年10月5 日刑鑑字第09│第14頁反面、│
│      │        │        │        │              │00000000號鑑定書、內政│本院卷第36頁│
│      │        │        │        │              │部警政署刑事警察局100 │至第37頁    │
│      │        │        │        │              │年2 月11日刑鑑字第1000│            │
│      │        ├────┼────┼───────┤011037號函            │            │
│      │        │1 顆    │非制式子│是            │                      │            │
│      │        │        │彈      │              │                      │            │
│      │        ├────┼────┼───────┤                      │            │
│      │        │1 顆    │非制式子│否（無法擊發）│                      │            │
│      │        │        │彈      │              │                      │            │
│      │        ├────┼────┼───────┤                      │            │
│      │        │1 顆    │非制式子│否（無法擊發）│                      │            │
│      │        │        │彈      │              │                      │            │
├───┼────┼────┼────┼───────┼───────────┼──────┤
│7     │9.0 mm  │1 顆    │非制式子│否（無法擊發）│內政部警政署刑事警察局│偵卷第12頁至│
│      │        │        │彈      │              │99年10月5 日刑鑑字第09│第14頁反面  │
│      │        │        │        │              │00000000號鑑定書      │            │
├───┼────┼────┼────┼───────┤                      │            │
│8     │9.0 mm  │1 顆    │非制式子│否（經檢視，欠│                      │            │
│      │        │        │彈      │缺底火連桿及底│                      │            │
│      │        │        │        │火）          │                      │            │
│      │        │        │        │              │                      │            │
└───┴────┴────┴────┴───────┴───────────┴──────┘